【裁判字號】    90,上易,48
【裁判日期】    900102
【裁判案由】    竊盜
【裁判全文】
臺灣高等法院花蓮分院刑事判決                        九十年度上易字第四八號
    上  訴  人  臺灣花蓮地方法院檢察署檢察官
    被      告  哈洛德. 愛德.
右上訴人因被告藍道夫. 愛德華竊盜案件，不服臺灣地方法院八十八年度易字第五二
九號，中華民國九十年一月二日第一審判決 (起訴案號：臺灣地方法院檢察署八十八
年度偵字第二八一一號)提起上訴，本院判決如左：
    主  文
上訴駁回。
    理  由
一、本件公訴意旨以：被告哈洛德．愛德華．藍道夫（Harold Edward Randolf ）意
    圖為自己不法之所有，基於概括犯意，連續在民國（下同）八十八年四月二十七
    日、同年五月二十四日、同年五月二十八日、同年六月十三日，在花蓮縣吉安鄉
    ○○村○○路十八號，竊取陳碧連所有之冷氣機五台、電視機三部，因認被告藍
    道夫涉犯刑法竊盜罪嫌。
二、按起訴或其他訴訟行為，於法律上必備之程式有欠缺而其情形可補正者，法院應
    定期間，以裁定命其補正，又起訴之程序違背規定者，應諭知不受理之判決，刑
    事訴訟法第二百七十三條第三項、第三百零三條第一款分別定有明文。又起訴書
    ，應記載被告之住所或居所，復為同法第二百六十四條第二項第一款所明定，此
    乃法定必備之程式。而刑事訴訟法第二百六十四條第二項第一款所規定，起訴書
    應記載被告之住居所，其作用除在確認起訴之對象外（台灣高等法院八十六年度
    上易字第五五九○號判決以及司法院 (七四 )廳刑一字第八九二號函參照）外，
    尚具有使被告處於得接受法院傳喚而進行審判之作用，此由刑事訴訟法第二百七
    十一條第一項規定審判期日應傳喚被告，第二百七十二條就審期間之規定等可得
    而知，蓋如未能合法傳喚被告，審判程序即屬無從進行，因此若依檢察官起訴書
    之記載並經法院核閱卷內資料，再經合法調查，仍無法得知被告真確之住居所，
    則審判程序既然無法啟動，自應認為此種起訴之訴訟行為，欠缺法律上所必備之
    要件，揆諸前揭說明，自應為不受理之判決。
三、經查本件公訴人提起本件公訴，雖於起訴書上記載被告係住台中市西屯區○○○
    路○段一二八巷二十號六樓之一，然經原審法院向台中市西屯區戶政事務所函查
    ，被告並未在該址設籍，且被告在檢察官於八十八年八月十二日對之提起公訴前
    之同年七月三十一日即遭遣送出境，至八十九年一月十九日止，尚無入境紀錄，
    復有內政部警政署八十九年一月十九日以警署電資字第一九六號函及檢附之被告
    出境登記表在卷可參，另依據卷附被告入、出境台灣時之入境登記表及出境登記
    表之記載，均無從得知被告之住、居所，且該案於警局於八十八年七月二十日移
    送檢察官，經檢察官八十八年七月二十六日傳喚被告，亦無法送達傳票，足見公
    訴人於起訴書上所載被告住所並非真實，經核閱卷內資料並經原審法院依職權為
    調查仍無法查知被告之真實住所，致傳票仍無法送達，經原審法院於八十九年十
    一月三十日裁定命公訴人於收受送達後二十日內補正，公訴人逾期未予補正，有
    送達證書附卷為證，是本件起訴之程式明顯未備。
四、上訴意旨雖指刑事訴訟法第二百六十四條第二項第一款有關被告住所之記載，僅
    在辨識犯罪之主體，因此雖被告所在不明，但若客觀上，已足以確定犯罪之主體
    時，起訴程式即無違誤。然查刑事訴訟程序係以檢察官之起訴為開端，並以經合
    法傳喚被告為審判開始之首要條件，因此若依檢察官之起訴書所記載並經法院核
    閱卷內資料，再經合法調查，仍無法得知被告真確之住居所，則審判程序既然無
    法啟動，自應認為此種起訴之訴訟行為，欠缺法律上所必備之要件，已如前述，
    原審法院據此而為不受理之判決，於法並無不合，檢察官上訴意旨尚有誤會，爰
    不經言詞辯論，駁回檢察官之上訴。
五、據上論結，應依刑事訴訟法第三百七十二條、第三百六十八條、第三百六十四條
    、第三百零三條第一款判決如主文。
中     華     民     國     九十     年     三     月      二十九       日
                                    審判長法  官    謝  志  揚
                                          法  官    莊  謙  崇
                                          法  官    賴  淳  良
右正本證明與原本無異。
本件不得上訴。
                                          書記官    邱  廣  譽
中     華     民     國     九十     年     三     月      二十九       日


司法院資訊處製作；財團法人民間司法改革基金會備份。
